【裁判字號】    89,訴,1476
【裁判日期】    900518
【裁判案由】    竊盜等
【裁判全文】
臺灣臺南地方法院刑事判決                        八十九年度訴字第一四七六號
    公  訴  人  臺灣台南地方法院檢察署檢察官
    被      告  Ｍ○○
右列被告因偽造文書案件，經檢察官提起公訴（八十八年度營偵字第一七一一號、八
十九年度偵字第二三七四號、二九七六號、七五八九號），本院判決如左：
    主  文
Ｍ○○連續行使偽造私文書，足以生損害於他人，處有期徒刑壹年陸月，民國八十八
年二月六日泛亞電信行動電話用戶申請書、民國八十八年五月二十日出具與Ｓ○○之
切結書及民國八十八年七月十日與林雪月簽訂之房屋租賃契約書上偽造「梁登玉」署
押參枚均沒收；又以犯竊盜罪為常業，處有期徒刑貳年陸月，如附表所示之物均沒收
。應執行有期徒參年拾月，民國八十八年二月六日泛亞電信行動電話用戶申請書、民
國八十八年五月二十日出具與Ｓ○○之切結書及民國八十八年七月十日與林雪月簽訂
之房屋租賃契約書上偽造「梁登玉」署押參枚及如附表所示之物均沒收。
    事  實
一、Ｍ○○於民國八十八年初，與癸○○同居於高雄市○○區○○街二一號七樓之一
    ，Ｍ○○乘機影印癸○○向梁登玉所借得之身份證。詎Ｍ○○基於行使偽造私文
    書之概括犯意，先於八十八年二月六日，持梁登玉之身分證影本，至高雄市○○○路一二四之一號庚○○所經營之「通信兵通訊行」，在泛亞電信之用戶申請書
    上偽造梁登玉之署押，向泛亞電信申請0000000000號行動電話供己之
    用；又於八十八年五月二十日，偽以梁登玉之名義，簽立切結書，以每月租金新
    台幣（下同）一萬元，向Ｓ○○租用台南市○○○街八巷十七號房屋；再於同年
    七月十日，偽以梁登玉之名義，與林雪月（由酉○○代理）簽訂租賃契約，以每
    月租金二萬元，向林雪月承租台南市○○路○段一七三巷二號之房屋，均足生損
    害於梁登玉。
二、Ｍ○○意圖為自己不法之所有，基於常業竊盜之犯意，於附件起訴書附表一之時
    、地，竊取被害人子○○等之機車，得手後藏置於上開Ｍ○○向Ｓ○○所借用之
    台南市○○○街八巷十七號房屋內。嗣因Ｍ○○自租用起即未繳交租金，經Ｓ○○於八十九年一月二十六日向台南市警察局第一分局報案，會同里長前往該處查
    看，發現如起訴書附表一之失竊機車，而查知上情。
三、再Ｍ○○基於前開常業竊盜之犯意，於附表二之時地竊取被害人卯○○等之機車
    。並在各地收購報廢之機車，將上開竊得之機車引擎號碼改造成報廢機車引擎號
    碼，圖銷售謀利，足以生損害予原車主及公眾。嗣於八十八年八月二十六日七時
    許，為台南市警察局第四分局員警，在台南市○○路○段一七二巷二號，發現Ｍ
    ○○、丁○○等人行跡可疑，欲加盤查時，Ｍ○○趁隙逃逸，經查現場留有如起
    訴書附表三等物，而查知上情。
四、Ｍ○○又基於常業竊盜之犯意，於八十九年一月二十三日凌晨一時至五時三十分
    間，在台南縣將軍鄉忠興村八十二之六號前，竊取Ｔ○○○所有車牌號碼ＴＨ─
    二九五六號自小客貨兩用車，得手後改懸掛ＳＹ─二０一七號車牌，供為己用。
    嗣於八十九年三月十日凌晨零時至五時間，在台南縣佳里鎮○○街一四七巷二十
    三號前，竊取Ｒ○○所有車牌號碼ＭＴＴ─０四一號機車，得手騎至佳里鎮○○
    路與新生路口南側一００公尺處，準備將該竊得之機車搬運上前揭其所竊得Ｔ○○○所有之自小客貨兩用車（查獲時係懸掛ＳＹ─二０一七號車牌）時，適台南
    縣警察局佳里分局員警據報前往，Ｍ○○見警迅即逃離現場，並將所竊得之ＭＴ
    Ｔ─０四一號機車，及懸掛車牌ＳＹ─二０一七號自小客貨兩用車（內有油壓剪
    一支、大剪刀一支、撬子一支、鉗子二支、砂輪機一台、偽造引擎號碼鋼印二組
    、鋼條一支、鋼刷二支、萬能鑰匙一支、銼刀一支）留在現場。經警在懸掛車牌
    ＳＹ─二０一七號之自小客貨兩用車後車廂冷氣孔旁採得指紋乙枚，經送內政部
    警政署刑事警察局比對結果，與Ｍ○○右食指指紋相符，而查知上情。
五、案經台南縣警察局新營分局、佳里分局，台南市警察局第一分局、第四分局分別
    報請台灣台南地方法院檢察署檢察官偵查起訴。
    理  由
一、訊據被告Ｍ○○矢口否認右揭犯行，辯稱：伊曾幫朋友在不詳的證件當保證人，
    惟伊並未為右揭犯行云云。惟查：
（一）上開泛亞電信0000000000號行動電話，係被告Ｍ○○與不詳姓名之
      人一同前往庚○○所經營之「通信兵通訊行」申請，已據證人庚○○指認係Ｍ
      ○○與不姓名之人一同前往申請，並非梁玉前往申請甚詳。且證人癸○○於警
      訊中證稱：伊與自八十七年底至八十八年一月初，與Ｍ○○同居於高雄市○○
      區○○街二一號七樓之一，伊曾於八十八年一月初向梁登玉借用身份證申請電
      話等情。足見上開泛亞電信0000000000號行動電話，係被告Ｍ○○
      冒用梁登玉之名義前往申請無疑。癸○○事後於本院審理時改稱伊同居之對象
      非本案被告Ｍ○○，及梁登玉於偵查否認認識被告等語，核與庚○○於偵查中
      指證「：：我於他申請當時，我有仔細核對身分證，我確認即是Ｍ○○本人，
      且年籍資料與口卡片上年籍相同，有用戶申請書為證」（詳八十八年營偵字第
      十一頁），且於本院審理中證稱到伊店中申請上開行動電話者係被告本人無誤
      ，暨癸○○於警中陳明伊與被告係於同居於高雄市○○區○○街二一號七樓之
      一，與梁登玉住得很近（詳台南市警察局第四分局八十八年八月二十七日之偵
      訊筆錄），於本院審理中反稱伊與非被告之「Ｍ○○」係在台南佳里認識云云
      ，情節顯有反覆，梁登玉及癸○○之說詞，顯係事後迴護之詞，不足採信。
（二）向Ｓ○○租用台南市○○○街八巷十七號房屋，及向酉○○承租台南市○○路
      ○段一七三巷二號房屋之人，並非梁登玉，已據證人Ｓ○○、酉○○證述在卷
      。而以梁登玉名義所立借用台南市○○○街八巷十七號房屋之切結書，及以梁
      登玉名義與林雪月（由酉○○代理）所簽訂承租台南市○○路○段一七三巷二
      號房屋之房屋租賃契約書，其上梁登玉簽名下之指紋，經將該切結書、房屋租
      賃契約書原本送內政部警政署刑事警察局（下稱刑事警察局）比對，經比對與
      刑事警察局檔存Ｍ○○犯罪嫌疑人及役男指紋卡上右拇指指紋相符，有刑事警
      察局八十九年七月十八日（八九）刑紋字第九三六四六號函一份在卷可稽。顯
      見上開二房屋均係Ｍ○○所承簽訂切結書及房屋租賃契約書無誤。Ｓ○○及酉
      ○○雖於本院審理時，無法當庭明確指認被告係與其簽訂租約之人，惟時隔簽
      約時將近二年，酉○○更係七十六年高齡之人，依其二人所述，簽約時間約並
      不久，實難要求證人當庭指認明確。況前開指紋比對，乃逐一核對役男指紋之
      科學檢證結果，自可補證人無法指認之缺失。被告以梁登玉之名連續偽造私文
      書，實可認定。
（三）又台南縣警察局佳里分局於八十九年三月十日凌晨五時許，在留在台南縣佳里
      鎮○○路與新生路口南百一百公尺處Ｔ○○○所有之自小客貨兩用車（懸掛Ｓ
      Ｙ─二０一七號車牌）後車廂冷氣孔旁採取之指紋，經送刑事警察局比對，確
      認與刑事警察局檔存Ｍ○○右食指指紋相符，有刑事警察局八十九年五月三十
      日局紋字第五九一號鑑定書附卷可按。足見上開Ｔ○○○所有車牌號碼ＴＨ─
      二九五六號自小客貨兩用車，及Ｒ○○所有車牌號碼ＭＴＴ─０四一號機車係
      被告Ｍ○○所竊取無訛。參諸被告冒他人之名向人承租房屋，將他人失竊機車
      堆置於各該租得之房屋內，且於其承租房屋內查獲電動鑽、油壓剪、固定鉗、
      各式板手等足供改造機車之工具，暨於其承租房屋內機車部分引擎號碼已遭變
      造等情，足認被告係以行竊改裝機車為常業。
（四）此外，並有經「梁登玉」簽名之泛亞電信用戶申請書、切結書、房屋租賃契約
      書等影本附卷可稽；又經被害人子○○、ｅ○○、Ｈ○○、Ｖ○○、午○○、
      Ｘ○○、ｉ○○、Ｇ○○、丙○○、丑○○、Ｌ○○、ａ○○、未○○、ｋ○○、戌○○、Ａ○○、ｄ○○、陳國城（Ｋ○○之弟）、ｊ○○、Ｕ○○、莊
      維浩（Ｄ○○之子）、壬○○、亥○○、甲○○、地○○、卯○○、ｂ○○、
      陳國盼、乙○○、辛○○、ｃ○○、Ｏ○○、Ｗ○○、Ｂ○○、宇○○、ｆ○○、巳○○、ｇ○○、玄○○、Ｊ○○、黃○○、Ｙ○○、Ｃ○○、Ｐ○○○
      、Ｑ○○、戊○○、宙○○、ｈ○○、辰○○、Ｚ○○、天○○、ｌ○○、己○○、ｍ○○、申○○、Ｅ○○○、Ｉ○○、Ｎ○○、寅○○、Ｆ○○、Ｔ○○○、超凡等證述在卷；復有被害人子○○等所具領之贓物認領保管單在卷可
      稽；另有在台南市○○路○段一七三巷二號扣得之呼叫器一個、一字螺絲起子
      二支、十字螺絲起子一支、電動鑽一把、小油壓剪一支、固定鉗一支、活動扳
      手一支、六角扳手三支、鐵扳條二支，及留在台南縣佳里鎮○○路與新生路口
      南側一百公尺處之車牌號碼ＴＨ─二九五六號（改懸ＳＹ─二０一七號車牌）
      車上查扣之油壓剪一支、大剪刀一支、撬子一支、鉗子二支、砂輪機一台、偽
      造引擎號碼鋼印二組、鋼條一支、鋼刷二支、萬能鑰匙一支、銼刀一支等可資
      佐證。
（五）綜上所述，被告Ｍ○○所辯顯無可採，事證明確，被告犯行洵堪認定。
二、核被告Ｍ○○假冒梁登玉之名，偽填梁登玉之名於行動電話申請書、切結書、租
    賃契約書，並持以向通訊行、出租人行使，至生損害於梁登玉，核其所為，係犯
    刑法第二百十條、第二百十六條之行使偽造私文書罪；又意圖為自己不法之所有
    ，以竊取他人汽、機車為常業，所為又犯刑法第三百二十二條之常業竊盜罪；又
    變造機車引擎號碼，所為另犯刑法第二百十條之變造私文書罪。公訴人認被告Ｍ
    ○○與丁○○間共組竊盜集團，竊取機車、變造引擎號碼，為共同正犯之論述，
    除在台南市○○路○段一七三號現查獲一只有丁○○申辦之呼叫器外，卷內並無
    其他資料可供參佐，況丁○○係被告之弟，若由被告借用該呼叫器亦屬常情，尚
    難僅憑此即認丁○○有參與本件犯行，公訴人共同正犯之論述，尚難遽採。被告
    Ｍ○○所犯上開常業竊盜、變造私文書罪間，有方法結果之牽連關係，應重一依
    常業竊盜罪處斷。被告偽造署押之行為屬偽造私文書之階段行為，其偽造私文書
    之低度行為亦為行使之高度行為所吸收，均不復另論。再被告Ｍ○○先後多次行
    使偽造私文書，時間緊接、犯罪構成要件相同，顯係基於概括之犯意反覆為之，
    應依連續犯之規定論以一罪，並依法加重其刑。被告所犯上開常業竊盜、連續行
    使偽造私文書二罪，犯意各別，行為互殊，應予分論併罰。爰審酌被告以犯竊盜
    為常業，所得財價值不少，侵害多人權益，危及社會治安，犯後否認犯行，毫無
    悔意等一切情狀，就其所犯二罪，分別量處如主文所示之刑，並定其應執行刑，
    以資懲儆。扣案之如附表所示之物，為被告所供犯罪所用之物，及如主文所示被
    告偽造「梁登」之署押三枚，均依法宣扣沒收之。
據上論斷，應依刑事訴訟法第二百九十九條第一項前段，刑法第五十六條、第二百十
條、第二百十六條、第三百二十二條、第五十五條、第五十一條第五款、第二百十九
條、第三十八條第一項第二款判決如主文。
中    華    民    國      九十      年      五        月    十八        日
                              臺灣臺南地方法院刑事第五庭
                                      法  官  陳振謙
右正本證明與原本無異。
如不服本判決應於送達後十日內向本院提出上訴狀。
                                      書記官  何小玉
中    華    民    國      九十      年      五        月      十八      日
附錄本案論罪科刑法條全文：
刑法第二百二十條
  在紙上或物品上之文字、符號、圖畫、照像，依習慣或特約，足以為表示其用意之
  明者，關於本章及本章以外各罪，以文書論。
  錄音、錄影或電磁紀錄，藉機器或電腦之處理所顯示之聲音、影像或符號，足以為
  示其用意之證明者，亦同。
  稱電磁紀錄，指以電子、磁性或其他無法以人之知覺直接認識之方式所製成之紀錄
  而供電腦處理之用者。
刑法第二百一十六條
  行使第二百十條至第二百十五條之文書者，依偽造、變造文書或登載不實事項或使
  載不實事項之規定處斷。
刑法第三百二十二條
  以犯竊盜罪為常業者，處一年以上七年以下有期徒刑。
刑法第二百十條：
  偽造、變造私文書，足以生損害於公眾或他人者，處五年以下有期徒刑。
附表
    物品名稱         數量
    一字螺絲起子     二支
    十字螺絲起子     一支
    電動鑽           一把
    小油壓剪         一支
    固定鉗           一支
    活動扳手         一支
    六角扳手         三支
    鐵扳條           二支
    油壓剪           一支
    大剪刀           一支
    撬子             一支
    鉗子             二支
    砂輪機           一台
    偽造引擎號碼鋼印 二組
    鋼條             一支
    鋼刷             二支
    萬能鑰匙         一支
    銼刀             一支


司法院資訊處製作；財團法人民間司法改革基金會備份。
